【裁判字號】    95,台上,6552
【裁判日期】    951130
【裁判案由】    偽造文書
【裁判全文】
最高法院刑事判決            九十五年度台上字第六五五二號
上  訴  人  甲○○
選任辯護人  鍾義律師
上  訴  人  丙○○
            乙○○
上列上訴人等因偽造文書案件，不服台灣高等法院高雄分院中華
民國九十五年六月二十九日第二審更審判決（九十四年度重上更
(三)字第八二號，起訴案號：台灣高雄地方法院檢察署八十六年度
偵字第一六二九九號、第一八一八七號、第一九二九六號、第二
０六七四號），提起上訴，本院判決如下：
    主  文
上訴駁回。
    理  由
按刑事訴訟法第三百七十七條規定：上訴於第三審法院，非以判
決違背法令為理由不得為之；是提起第三審上訴，應以原判決違
背法令為理由，係屬法定要件；如果上訴理由狀並未依據卷內訴
訟資料具體指摘原判決不適用何種法則或如何適用不當，或所指
摘原判決違法情事顯與法律規定得為第三審上訴理由之違法情形
不相適合時，均應認其上訴為違背法律上之程式，予以駁回。本
件原判決撤銷第一審關於上訴人甲○○、丙○○、乙○○部分之
科刑判決，改判仍論處上訴人等共同行使偽造私文書，足以生損
害於他人罪刑（甲○○處有期徒刑二年十月，丙○○處有期徒刑
一年十月，乙○○處有期徒刑一年六月）；已詳敘其認定所憑之
證據及認定之理由，自形式上觀察，原判決並無違背法令之情形
。丙○○關於偽造及行使偽造私文書部分，其上訴意旨略以：(一)
原判決事實欄一、認定孟駿建設企業有限公司（下稱孟駿公司）
於民國八十五年三月間更改負責人為丙○○，並實際負責公司之
營運，理由欄卻說明孟駿公司雖變更丙○○為負責人，但甲○○
仍為實際負責人，已有矛盾；又依原判決理由欄之說明，係依證
人王元真之證述而認丙○○有參與孟駿公司財務之事實，但王元
真於偵查中及第一審係供述，孟駿公司雖變更為丙○○負責人，
實際均由甲○○負責，公司財務均由甲○○及其女兒劉淑貞處理
，從未供稱與丙○○有關，而細觀王元真於法務部調查局高雄市
調查處（下稱高雄市調查處）之供述，亦指資金之調度由甲○○
決定，偶爾請丙○○轉告劉淑貞，原判決認丙○○負責孟駿公司
之財務，顯屬理由不備及與王元真之證述有矛盾，自有違誤。(二)
原判決事實欄一、認定甲○○先將系爭二房地登記涂新福、陳盈
箕為所有權人，再與陳秋文（業經判刑確定）持相關資料至高雄
區中小企業銀行（下稱高雄企銀）前鎮分行向童何秀琴申請貸款
未果後，又於八十五年七月十二日由陳秋文自行持該土地、房屋
登記簿謄本及貸款申請書前往高雄企銀博愛分行申請貸放等情，
惟依卷內系爭土地所有權狀所示，係在八十五年七月二十七日始
登記為上開二人所有，則原判決所認定之事實顯與卷內資料不符
，有判決理由矛盾之違法；又原審於審判期日亦未依法提示上開
所有權狀，所踐行之程序亦有瑕疵，自屬違法等語。甲○○關於
偽造及行使偽造私文書部分，其上訴意旨略以：(一)原判決於事實
欄一、就甲○○與隍達建設股份有限公司（下稱隍達公司）簽訂
買賣契約之日期，先後有「七十八年八月」、「八十五年七月九
日」、「八十四年九月八日」不同之認定，又該事實欄認定乙○
○係於八十五年七月間向劉通明佯以買賣契約遺失，要求重製買
賣契約書，並記載買賣日期為「八十四年九月八日」，但於理由
欄又謂劉通明證述乙○○要其另製作一份買賣契約書，日期寫「
九十四年九月八日」等語，並認定乙○○係於「八十六年七月間
」要求劉通明製作另一份買賣契約書，其事實記載與理由論述，
顯有矛盾（此部分乙○○上訴意旨亦為相同指摘），且依原判決
理由內引用乙○○於八十六年七月七日高雄市調查處之供述，似
謂偽造之買賣契約書係於劉通明書寫好，由乙○○至寶成建設有
限公司（下稱寶成公司）取回後，乙○○始偽刻賣方「隍達公司
」及該公司負責人「王喜珠」之印章蓋用，但原判決事實則認定
乙○○係先偽刻上開二印章，後再要劉通明補立買賣契約書，二
者相互矛盾，均有判決理由矛盾之違法。(二)劉通明為隍達公司代
書部之經理，依其專業代書經歷，對於甲○○與隍達公司甫於八
十五年七月九日達成協議，另簽訂新買賣契約，豈有不知，何以
會僅因乙○○佯稱買賣契約遺失，即應允重製買賣契約，並依乙
○○所言填載買賣日期及價額，又高雄企銀博愛分行於八十五年
七月二十七日貸放時，劉通明亦在場，足見劉通明之供證，顯有
虛偽，原審未予究明，有證據調查未盡之違法等語。乙○○關於
偽造及行使偽造私文書部分及丙○○此部分之其他上訴意旨均以
：乙○○辯稱「隍達公司」及「王喜珠」等大、小章並非偽造，
王喜珠於原審證稱其夫林新發才是實際負責人，則林新發是否與
甲○○事先有所商議？乙○○所辯是否可採？實有傳訊林新發之
必要，原審對此未予調查，有證據調查未盡之違法等語。
惟查：一、原判決於事實欄一、認定孟駿公司變更負責人為丙○
○，惟實際負責人為甲○○，並認定丙○○有負責公司之營運（
原判決正本第二頁、第五頁），而於理由欄乙、壹、二、(二)及乙
、貳、二、(七)分別依憑證人王元真於高雄市調查處、偵查及第一
審之供述，甲○○於高雄市調查處、偵查中之供述，卷內之孟駿
公司支出傳票等相關資料、系爭超貸金額之匯款及提領相關資料
等證據，詳為說明孟駿公司固登記丙○○為負責人，實際負責人
為甲○○，丙○○並有負責公司財務，參與公司之運作之理由（
原判決正本第十二頁至第十三頁、第四十七頁至第四十八頁）；
核與卷內資料相符，原判決並無事實認定與理由論述矛盾及判決
理由不備可言。又王元真於高雄市調查處係供稱孟駿公司財務週
轉由甲○○交待，或轉由丙○○通知劉淑貞當天之資金調度，原
判決因而採為不利丙○○之認定，其採證亦無違誤。丙○○上訴
意旨(一)係就原審採證認事之適法職權行使及原判決已說明之事項
，再為事實之爭執，非適法之上訴理由。二、原判決事實欄一、
係認定陳秋文持系爭二房地房屋登記簿謄本（未包括系爭房地之
所有權狀）等基本資料，前往高雄企銀前鎮分行向童何秀琴辦理
申請貸款未果後，陳秋文再於八十五年七月十二日持上開資料至
高雄企銀博愛分行，向知情之副理王和彥、莊重懋（均經判刑確
定）要求辦理系爭房地貸款，上訴人等為求達到超額貸款，始偽
造系爭二房地之買賣契約書，持向高雄企銀博愛分行為超貸行為
等情，並於理由欄乙、壹、二、(七)詳為說明其認定所憑之證據及
其理由（原判決正本第十八頁至第十九頁），原判決既未認定陳
秋文有持登記予涂新福、陳盈箕二人為所有人之系爭房地之所有
權狀要求貸款，自無所謂陳秋文所供日期竟在登記予涂新福、陳
盈箕二人前之矛盾可言。又本件原判決係認定上訴人等偽造買賣
契約書，而有偽造及行使偽造私文書之犯行，則縱原審未於審判
期日提示系爭二房地之所有權狀，於原判決主旨並不生影響，依
刑事訴訟法第三百八十條，即不得執為適法之第三審上訴理由。
丙○○上訴意旨(二)並非適法。三、原判決事實欄一、係認定丙○
○於七十八年八月間向隍達公司買系爭二房地，嗣因房地產不景
氣，而未續納價金，隍達公司欲解約沒收已繳款項，甲○○始於
八十五年七月九日與隍達公司達成協議，另簽立買賣契約書，嗣
甲○○、丙○○為求超貸，而著由乙○○於八十五年七月間，向
不知情之寶成公司代書部經理劉通明偽稱，買賣契約係於「八十
四年九月八日」所簽訂，劉通明乃據以重製買賣契約書等情，是
原判決該事實欄中之「七十八年八月」、「八十五年七月九日」
、「八十四年九月八日」三種不同日期，各有緣由，並無所謂矛
盾。至原判決於理由欄乙、壹、二、(七)說明劉通明證稱乙○○要
其重新製作買賣契約書，將買賣日期載為「九十四年九月八日」
，並認定乙○○係於「八十六年七間」要求劉通明重新製作買賣
契約書（原判決正本第十九頁），其中「九十四年」、「八十六
年」，顯分別係「八十四年」、「八十五年」之誤植，難謂係判
決理由矛盾。又上訴人等究係先利用不知情之人偽刻「隍達公司
」、「王喜珠」之印章，抑或先由乙○○要求劉通明重新製作買
賣契約書，此係無關犯罪構成要件之枝節，縱原判決此部分事實
認定與理由論述未盡一致，於判決主旨並不生影響，依刑事訴訟
法第三百八十條，即不得執為適法之第三審上訴理由。甲○○上
訴意旨(一)及乙○○上訴意旨關於此部分之指摘，均非適法。四、
原判決事實欄一、認定甲○○、丙○○為求超貸，而由乙○○於
八十五年七月間利用不知情之劉通明偽稱系爭二房地之買賣契約
，並持偽刻之「隍達公司」、「王喜珠」之印章蓋用，嗣持以向
高雄企銀博愛分行貸款等情，於理由欄乙、壹、一說明上開事實
，為據乙○○坦承不諱，並有偽造之買賣契約二份可稽，復於理
由欄乙、壹、二、(十)、(十一)，依憑乙○○於偵查、第一審及原法院
前審之供述，詳為說明係甲○○、丙○○指示乙○○為上開偽造
買賣契約書，及持以行使向高雄企銀博愛分行貸款，復就甲○○
、丙○○辯稱劉通明或隍達公司對於本件二份不動產買賣同意書
提高總價辦理貸款一事知情云云，不足以採納，及王喜珠證稱其
夫林新發才是實際負責人等語，不足為有利上訴人等之認定，均
詳予指駁說明，因認系爭二份偽造之買賣契約書上「隍達公司」
及「王喜珠」之印章係屬偽造，甲○○、丙○○與乙○○共同有
偽造買賣契約並持以行使之犯行，所為論斷，俱與卷內資料相符
，並無證據調查未盡之違法。甲○○上訴意旨(二)及乙○○、丙○
○上訴意旨指摘原審未傳訊林新發，核係就原審採證認事之適法
職權行使及原判決已說明之事項，再為事實上之爭執，均非適法
之上訴理由。其他上訴意旨並未依據卷內資料具體指摘原判決究
係如何違背法令，殊非適法之第三審上訴理由。綜上，應認上訴
人等關於偽造及行使偽造私文書部分之上訴違背法律上之程式，
均予以駁回。原判決認上訴人等另牽連犯背信部分，核係屬刑事
訴訟法第三百七十六條第五款所列不得上訴於第三審法院之罪名
，牽連之偽造及行使偽造私文書重罪部分，上訴人等之上訴既不
合法，無從為實體上審理，背信輕罪部分，自亦無從適用審判不
可分原則，併同為實體上審判，亦應從程序上予以駁回。
據上論結，應依刑事訴訟法第三百九十五條前段，判決如主文。
中    華    民    國  九十五  年   十一   月   三十   日
                      最高法院刑事第十二庭
                          審判長法官  林  永  茂
                                法官  洪  文  章
                                法官  蘇  振  堂
                                法官  蕭  仰  歸
                                法官  何  菁  莪
      本件正本證明與原本無異
                                      書  記  官
中    華    民    國  九十五  年   十二   月    七    日
                                                      J


司法院資訊處製作；財團法人民間司法改革基金會備份。
